臺灣桃園地方法院小額民事判決　　 110年度壢保險簡字第47號
原　　　告　泰安產物保險股份有限公司

法定代理人　李松季　
訴訟代理人　王敦楷　
　　　　　　林建良　
　　　　　　謝騏任　
被　　　告　顏卜煒　
訴訟代理人　陳春億　

上列當事人間請求損害賠償事件，於民國110 年9 月16日言詞辯
論終結，本院判決如下：
    主  文
一、被告應給付原告新臺幣36,547元，及自民國110 年3 月12日
    起至清償日止，按週年利率5%計算之利息。
二、原告其餘之訴駁回。
三、訴訟費用（減縮後）新臺幣1,000 元由被告負擔新臺幣500
    元，餘由原告負擔。
四、本判決原告勝訴部分得假執行。
    理由要領
一、按因故意或過失，不法侵害他人之權利者，負損害賠償責任
    ；汽車、機車或其他非依軌道行駛之動力車輛，在使用中加
    損害於他人者，駕駛人應賠償因此所生之損害，民法第184
    條第1 項前段、第191 條之2 前段定有明文。汽車行駛時，
    駕駛人應注意車前狀況及兩車並行之間隔，並隨時採取必要
    之安全措施。汽車交會時，應依下列規定：一、在未劃有分
    向標線之道路，或鐵路平交道，或不良之道路交會時，應減
    速慢行，道路交通規則第94條第3 項前段、第100 條第1 款
    亦有明文。又損害之發生或擴大，被害人與有過失者，法院
    得減輕賠償金額，或免除之，民法第217 條第1 項定有明文
    。且此項規定之目的，在謀求加害人與被害人間之公平，故
    在裁判上法院得以職權減輕或免除之（最高法院85年台上字
    第1756號判例意旨參照）。另本件肇事地點雖係育達高中校
    園內，而非一般道路範圍，然關於一般汽車駕駛人之注意義
    務，並無二致，應得類推適用道路交通法規作為評斷肇事原
    因之標準，先予敘明。
二、就本件車禍發生之過程，經本院會同兩造當庭勘驗證物袋光
    碟資料夾，勘驗結果為：（一）GBUA2016檔案：播放程式時
    間顯示15至22秒：畫面左上方出現一台白色自用小客車（下
    稱被告車輛），自校園車道向前直行駛至畫面右上方畫有停
    車格之處，此時有一台黑色自用小客車（下稱系爭車輛）自
    畫面右上方之停車格駛出，兩車發生碰撞。（二）XWMA9304
    檔案：播放程式時間顯示15至19秒：系爭車輛自畫面右上方
    停車格駛出，開始向左轉彎約至停車場中間位置，適被告車
    輛駛至，兩車發生碰撞。
三、依上開勘驗結果、車禍現場照片，可知系爭車輛自校園停車
    格駛出時，適被告自校園車道駛入校內停車場，兩車卻均未
    依上開規定，在未劃有分向標線之處所，注意車前狀況，減
    速慢行，並隨時採取必要之安全措施，且當時均無不能注意
    之情事，兩車竟均未注意彼此，致肇本件事故，均屬有過失
    甚明，原告請求被告負損害賠償責任，自屬有據。本院審酌
    本件事故之發生過程，認兩車本應互負注意車前狀況及減速
    行駛作隨時停車之準備，且自校園車道至校園停車處所，並
    無遮蔽物阻擋視線，兩車均可清晰互見彼此行向，雙方如若
    均能注意車況，減速慢行，並隨時採取必要之安全措施，本
    件車禍當不致發生，因認雙方就本件車禍之發生，應各負5
    成之過失責任為適當。原告主張系爭車輛為靜止狀態，顯與
    勘驗結果不符，洵無足採。
四、負損害賠償責任者，除法律另有規定或契約另有訂定外，應
    回復他方損害發生前之原狀；因回復原狀而應給付金錢者，
    自損害發生時起，加給利息；第1 項情形，債權人得請求支
    付回復原狀所必要之費用，以代回復原狀，民法第213 條定
    有明文。又物被毀損時，被害人除得依民法第196 條請求賠
    償外，並不排除民法第213 條至第215 條之適用。依民法第
    196 條請求賠償物被毀損所減少之價額，得以修復費用為估
    定之標準，但以必要者為限（例如︰修理材料以新品換舊品
    ，應予折舊），最高法院77年度第9 次民事庭會議決議（一
    ）可資參照。又被保險人因保險人應負保險責任之損失發生
    ，而對於第三人有損失賠償請求權者，保險人得於給付賠償
    金額後，代位行使被保險人對於第三人之請求權；但其所請
    求之數額，以不逾賠償金額為限，保險法第53條第1 項亦有
    明文。是原告保車之修理以新零件更換被毀損之舊零件，則
    以修理費作為損害賠償之依據時，自應將零件折舊部分予以
    扣除。依行政院所頒固定資產耐用年數表及固定資產折舊率
    之規定，非運輸業用客車之耐用年數為5 年，依定率遞減法
    每年折舊1000分之369 ，其最後1 年之折舊額，加歷年折舊
    累計額，其總和不得超過該資產成本原額之10分之9 ，另依
    營利事業所得稅查核準則第95條第6 項規定「固定資產提列
    折舊採用平均法、定率遞減法或年數合計法者，以一年為計
    算單位；其使用期間未滿一年者，按實際使用之月數相當於
    全年之比例計算之；不滿一月者，以月計」。系爭車輛自出
    廠日民國106 年2 月，迄本件車禍發生時即民國109 年11月
    4 日，已使用3 年10月，則零件新臺幣（下同）189,017 元
    扣除折舊後之修復費用估定為32,885元（計算式詳如附表所
    示），與工資40,208元，合計為73,093元，再乘以上開過失
    比例後，原告得主張被告應負損害賠償責任之金額，即以
    36,547元始為可採（計算式：73,093元×0.5 ＝36,547元，
    元以下四捨五入）。原告逾此金額之請求，應予駁回。
中    華    民    國   110    年    10    月     7    日
                  中壢簡易庭      法  官  江碧珊
以上為正本係照原本作成。
如不服本判決，應於送達後20日內，向本院提出上訴狀並表明上
訴理由，如於本判決宣示後送達前提起上訴者，應於判決送達後
20日內補提上訴理由書（須附繕本）。
如委任律師提起上訴者，應一併繳納上訴審裁判費。
中    華    民    國   110    年    10    月     7    日
                                  書記官  張育誠
　
附表
-----
折舊時間           金額
第1年折舊值        189,017×0.369=69,747
第1年折舊後價值    189,017-69,747=119,270
第2年折舊值        119,270×0.369=44,011
第2年折舊後價值    119,270-44,011=75,259
第3年折舊值        75,259×0.369=27,771
第3年折舊後價值    75,259-27,771=47,488
第4年折舊值        47,488×0.369×(10/12)=14,603
第4年折舊後價值    47,488-14,603=32,885